# 请教陈版主，非同一控制下合并后，同一控制下转让涉及一揽子交易的会计处理

提问人：amwu88888 时间：2017-11-13 15:23:51
背景：甲公司下有A、B、C三家全资子公司，三家公司分别负责不同类型业务，甲公司 2015 年开始拟对C公司所属业务进行扩张，对从事该业务的其他公司进行大规模收购， 2015 年共收购该类公司 30 家，收购过程中，其中有一家X公司， 2015 年 5 月收购X公司时由于是B子公司支付收购款，X公司工商变更时将股东变为了B公司， 2016 年 3 月甲公司代C公司将收购款 800 万支付给了B公司，同时将X公司的工商信息股东变更为了C公司。 2015 年 5 月收购X公司时：X公司账面净资产 500 万元，评估价值亦是 500 万元，收购价格 800 万元； 2016 年 3 月X公司账面净资产 600 万元。甲公司业务管理模式：三类业务分别由A、B、C公司管理，扩张C公司从事业务时，本意是将所有收购的该类业务公司都放在C公司名下。问题： 2016 年 3 月，C公司单体对X公司如何入账？合并如何抵消？是否按同一控制下合并处理？是否属于一揽子交易？ 2015 年 5 月收购时，B公司单体账面长投入账 800 万，合并确认商誉 300 万。目前在 2016 年 3月，C公司的会计处理：单体确认长投 800 万。合并抵消产生商誉 300 万，收购后的损益 100 万全部放在了C公司的合并。

回答人：chenyiwei
1 、 2016 年 3 月，C公式单体对X的投资成本为X的净资产（含商誉）在甲公司合并报表层面的账面价值，同时由于股权收购款系甲公司代付，所以贷记资本公积。该事项对C为同一控制下合并，应按《企业会计准则解释 6 号》第二条规定处理。 2 、因为甲公司的板块管理思路清晰，所以B代付收购款时就可以预见到其持股是暂时性的，最终将转给C公司。如果这一点确实从一开始就明确，则构成一揽子交易处理；如果在B收购X时未明确X纳入C的条线管理，则不是一揽子交易，分别按照一次合并和一次处置股权交易处理。

提问人：amwu88888 时间：2017-11-13 21:16:06
谢谢陈老师的解答，实际情况收购时就知道B代付收购款持股是暂时性的，最终将会转给C公司，按您说的应该是一揽子交易，这样的话，C公司单体在 2016 年 3 月也是按同一控制下合并处理吗？（C公式单体对X的投资成本为X2016年 3 月的净资产（含商誉）在甲公司合并报表层面的账面价值？）

回答人：chenyiwei
如果是，则在 2015 年，C公司是否就接管了X的财务和经营？如果是，则要考虑是否应自 2015 年开始就纳入C的合并报表范围。否则X在 2015 年内不由B或C合并，而直接由甲合并，是否合理？

提问人：amwu88888 时间：2017-11-14 10:03:00
陈老师，还是有部分事项没弄明白要请教您。实际上B只是代付并购款，工商股东。实际的财务及经营是C公司管理，如果C公司直接合并X公司，与直接的工商信息不符是否会有不妥，是否需要甲公司及B公司出具类似未实际控制的说明？同时，在B公司的单体的长投 2015 年、 2016 年要如何处理呢？ 若是 2015 年由甲公司直接合并，在 2016 年工商转入C公司时，是视为同一控制下合并处理吗？还是仍由甲公司直接合并？ 另外有个情况是，该类业务的其他子公司都是在C公司名下合并的。

回答人：chenyiwei
与工商信息不符可以合理解释，但要获取实质证据表明C在 2015 年时就实质控制了X，即当时已经具备控制三要素。B公司单体通过往来款核算。

提问人：amwu88888 时间：2017-11-14 23:21:09
谢谢陈老师的解答，这体现的应该就是实质重于形式原则吧。

回答人：chenyiwei
是。

提问人：欧阳乐 时间：2017-11-18 17:15:05
陈老师，我想请教一下， 1 ）对于集团内股权转让代付，母公司代付进资本公积，那平行公司代付也是进资本公积吗？ 2 ）对于非同一控制下合并代付收购款，和同一控制下合并代付收购款是不是都进资本公积？

回答人：chenyiwei
这取决于被代付的一方和受托代付的一方是否存在关联，与被收购方是否为同一控制下合并无关。如果A费同一控制下合并B，但款项由兄弟公司C代付，则A对于C代付的合并对价款也是贷记资本公积。

提问人：amwu88888 时间：2017-11-20 05:41:45
陈老师，我也想请教一下，日后如果归还代付款，是直接冲减资本公积吗？

回答人：chenyiwei
如果一开始就明确约定要归还的，则作为关联方资金拆借通过往来核算；如果最初不要归还，后续因情况变化又要求归还，则冲减权益。

提问人：呼叫帮助 时间：2017-12-15 11:36:35
请教陈版，股权代持相关的处理 委托人（实际出资人）与受托人（名义股东）签订股权代持协议，约定代持股权的所有收益归委托人享有，表决权要按照委托人的意愿，以受托人的名义行使，委托人仅对受托人的管理费进行补偿。 请教： 1 、这种情况下长期股权投资是否应在委托人账面核算，受托人仅记其他应收、其他应付，长投备查 2 、合并报表由委托人进行合并 独行侠 007 回复1 、首先涉及一个股份代持的合法性问题，根据《最高人民法院关于适用《中华人民共和国公司法》若干问题的规定（三）》第 25条：“有限责任公司的实际出资人与名义出资人订立合同，约定由实际出资人出资并享有投资权益，以名义出资人为名义股东，实际出资人与名义股东对该合同效力发生争议的，如无合同法第五十二条规定的情形，人民法院应当认定该合同有效”。由上面的规定实际上承认了股份代持的合法性。 2 、对于股份代持，个人认为参照“实质重于形式”的原则，虽然形式上由代持人为名义股东，但实际的被投资单位的经营政策等均有实际出资人确定，应在实际出资人账面确认“长期股权投资”，并按照成本法进行核算。 3 、合并报表由委托人进行合并 chenyiwei回复 基本赞同，但应注意：鉴于代持的复杂性和高风险性，应注意获取律师的法律专业意见，并对代持的形成过程及其持续有效性进行详细核查，并与相关各方访谈，要求其声明所提供信息的真实、准确、完整。 我想请教陈版， 1 、这种投资方式只能是非上市公司才可以吧，公众公司应当是禁止的吧？ 2 、取得了委托代持协议，为什么还需要与相关各方访谈，要求其声明所提供信息的真实、准确、完整？

回答人：chenyiwei
1 、代持股份是不可能完全禁止的，因为在很多情况下就是“你知我知”两个人之间的事情，公权力介入有难度。 2 、保证取证完整和有效，很多情况下不能仅仅依据一纸协议就确认，